臺灣高雄地方法院民事裁定　　　　　100年度消債更字第199號
聲　請　人　吳賢
代　理　人　郭季榮 律師
上列當事人因消費者債務清理事件聲請更生，本院裁定如下：
    主  文
聲請人吳賢自民國一百年十月二十一日下午四時起開始更生程
序。
命司法事務官進行本件更生程序。
    理  由
一、聲請意旨略以：聲請人即債務人吳賢前向金融機構辦理消
    費貸款、信用卡契約等致積欠無擔保債務計新臺幣（下同）
    1,154,360元，因無法清償債務，乃於民國98年9月間與最大
    債權銀行高雄區漁會進行前置協商，但因聲請人未能接受顯
    足以負擔之還款方案，致使協商不成立，並因聲請人有不能
    清償債務或有不能清償之虞，復未經法院裁定開始清算程序
    或宣告破產，爰依法聲請准予裁定更生等語。
二、按「債務人不能清償債務或有不能清償之虞者，得依本條例
    所定更生或清算程序，清理其債務。」，消費者債務清理條
    例第3 條定有明文。衡以消費者與金融機構間債之關係之發
    生，係依契約自由原則及相互間之信賴為基礎，此為社會經
    濟活動得以維繫及發展之重要支柱，債務人經濟窘迫，固不
    應任其自生自滅，債權人一方之利益，仍不能因之摒棄不顧
    。是債務人於協商程序中，自應本於個人實際財產及收支狀
    況，依最大誠信原則，商討解決方案。如終究不能成立協商
    ，於聲請更生或清算時，法院審酌上開條文所謂「不能清償
    或有不能清償之虞」，自宜綜衡債務人全部收支、信用及財
    產狀況，評估是否因負擔債務，而不能維持最基本之生活條
    件；所陳報之各項花費，是否確屬必要性之支出；如曾有協
    商方案，其條件是否已無法兼顧個人生活之基本需求等情，
    為其判斷之準據。
三、經查：
  (一)聲請人前向各金融機構辦理消費貸款、信用卡契約等致積欠
    無擔保債務計1,154,360 元，因無法清償債務，乃於98年9
    月間與最大金融機構高雄區漁會進行前置協商，但因聲請人
    未能接受顯足以負擔之方案，致使協商不成立，此有債權人
    清冊、財團法人金融聯合徵信中心前置協商專用債權人清冊
    、當事人綜合信用報告、前置協商不成立通知書等在卷可稽
    （卷第8 頁至9 頁、第41頁至43頁、第44頁至47頁、第10頁
    ），堪認上情屬實。
  (二)聲請人自100 年7 月起任職於喬保大樓管理顧問公司，名下
    有2 筆土地，依公告現值之財產價值約為773,500 元，98年
    度、99年度申報所得平均每月收入分別為19,750元、20,818
    元，勞工保險投保薪資額為19,200元，7 月份薪資為21,000
    元等情，此有財產歸屬資料清單、綜合所得稅各類所得資料
    清單、勞工保險被保險人投保資料表、薪資明細表等件附卷
    可證（卷第59頁至62頁、第52頁至53頁、第79頁），均認屬
    實；在無其他薪資證明可真實反映其薪資，以其7 月薪資明
    細表所載薪資21,000元為核算其償債能力之基礎，較符實情
    。
  (三)聲請人主張須扶養2名未成年女兒，並與其他姊妹等4人共同
    扶養母親。按直系血親相互間，互負扶養之義務，民法第11
    14條第1 款定有明文。查長女吳奇萍為88年生，次女吳秋慧
    為93年生，此有戶籍謄本在卷可參（卷第48頁至49頁），堪
    認其2 名女兒均未成年，確屬不能維持生活且無謀生能力需
    聲請人扶養；該扶養費用部分，參照民法第1118、1119條規
    定，其負扶養義務之程度，亦應考量其目前身負債務之窘境
    ，所負擔之扶養義務能力，自非比一般，是認應以100 年度
    綜合所得稅受扶養人每人免稅額82,000元計算，其每人每月
    扶養費用為6,833元【計算式：82,000÷12=6,833，元以下4
    捨5 入】為審查基準，是聲請人與配偶共同分擔後，其每月
    負擔2名未成年女兒扶養費應為6,833元【計算式：6,833×2
    ÷2＝6,833】。又聲請人主張與姊妹等4 人共同扶養母親乙
    節，按直系血親相互間，互負扶養之義務，第1116條之1 定
    有明文。查聲請人之母林節為30年生，共有4 名子女，每月
    領有老人補助6,000元，名下有1筆不動產，依公告現值之財
    產價值約為148,750元，無申報所得資料，此有戶籍謄本、
    家族系統表、綜合所得稅各類所得資料清單、財產歸屬清單
    、郵政存簿儲金簿封面及內頁資料等件在卷可參（卷第48頁
    至49頁、第81頁、第54頁至56頁、第74頁），堪認其母親確
    屬不能維持生活而需聲請人扶養；扶養費用部分，參照民法
    第1118、1119條規定，其負扶養義務之程度，亦應考量其目
    前身負債務之窘境，所負擔之扶養義務能力，自非比一般，
    是應以100年度綜合所得稅70歲以上受扶養人每人免稅額123
    , 000元計算，扣除其每月領有之6,000元老人補助，則其每
    月所需負擔之扶養費用應為1,062元【計算式：｛（123,000
    ÷12）－6,000｝÷4=1,062】為審查基準，則聲請人每月應
    負擔之扶養費用為1,062 元。至聲請人個人日常生活必要費
    用部分，審酌聲請人負債之現況，基於社會經濟活動之互賴
    及誠信，該日常生活所需費用，自應節制開支，不得有超越
    一般人最低生活標準之享受，否則反失衡平，本院參酌內政
    部社會司所公告歷年最低生活費標準，100 年度高雄市7 月
    份每人每月最低生活費標準為11,146元，則聲請人每月最低
    生活費除有特殊情形並有證據證明者外，自宜以此為度，始
    得認係必要支出。
  (四)綜上所述，依聲請人現每月收入21,000元為核算基礎，扣除
    個人日常生活所需之必要費用11,146元、2名女兒扶養費6,8
    33元及母親扶養費1,062元後，其餘額為1,959元【計算式：
    21,000 -11,146－6,833 －1,062=1,959 】；又聲請人負債
    總額為1,154,360 元，如以其所有財產依公告現值773,500
    元換價清償上開債務後，剩餘債務為380,860 元【計算式：
    1,1 54,360－773,500 ＝380,860 】，以上開餘額按月攤還
    結果，如不計利息，約16年期間始能清償完畢，如加計利息
    負擔，其還款年限顯然更長，有違消費者債務清理條例協助
    債務人重建更生之立法本意，堪認聲請人之債務大於財產，
    而有不能清償債務或有不能清償之虞之情事，準此，上開償
    債年限將使聲請人生活長期陷入窘境，於其目前身心狀況俱
    有不良影響，自非允當。從而，聲請人主張已不能清償債務
    或有不能清償之虞，聲請本院准予更生，依所舉事證及本院
    調查結果，即無不合。
四、末按「法院開始更生程序之裁定，應載明其年、月、日、時
    ，並即時發生效力。」、「法院裁定開始更生或清算程序後
    ，得命司法事務官進行更生或清算程序，必要時得選任律師
    、會計師或其他適當之自然人或法人一人為監督人或管理人
    。」，消費者債務清理條例第45條第1 項、第16條第1 項分
    別定有明文。本件聲請人其目前收入及財產狀況，不能清償
    債務，有如上述。此外，復查聲請人無消費者債務清理條例
    第46條各款所定駁回更生聲請等事由，有本院民事紀錄科查
    詢表及臺灣高等法院被告前案紀錄表在卷可憑。且聲請人既
    非從事營業活動而屬受薪之消費者，所負無擔保或無優先權
    之債務總額亦未逾1,200 萬元。從而，聲請人聲請更生，洵
    屬有據，應予准許，爰命司法事務官進行本件更生程序。
五、依消費者債務清理條例第11條第1 項、第45條第1 項、第16
    條第1 項，裁定如主文。
中    華    民    國   100   年    10    月    21    日
                      民事庭  法  官  邱泰錄
以上正本證明與原本無異。
本裁定已於100年10月19日下午4 時公告。
本件不得抗告。
中    華    民    國   100   年    10    月    21    日
                              書記官  梁竫